臺灣嘉義地方法院刑事判決　　　　　　　 93年度訴字第424號
公　訴　人　臺灣嘉義地方法院檢察署檢察官
被　　　告　辛○○　男　42歲.
指定辯護人　本院公設辯護人　丙○○
上列被告因殺人未遂等案件，經檢察官提起公訴（93年度偵字第
5109號），本院判決如下：
    主  文
辛○○以加害生命之事，恐嚇他人致生危害於安全，處有期徒刑
貳月，如易科罰金，以參佰元折算壹日。
被訴傷害部分公訴不受理。
    事  實
一、辛○○因乙○○對其於民國93年6月10日之傷害行為提出傷
    害告訴，而對乙○○心生不滿，竟於93年7月27日下午4時50
    分許，在嘉義市西區美源里5鄰新庄197號前，於傷害乙○○
    後，另行基於恐嚇之犯意，對乙○○恫稱：「要讓妳及妳家
    人死」等加害生命之言語，使乙○○因而心生畏懼，致生危
    害於安全。
二、案經臺灣嘉義地方法院檢察署檢察官偵查起訴。
    理  由
壹、有罪部分：
一、訊據被告辛○○固坦承有於上揭時、地，與告訴人乙○○發
    生衝突之事實，惟矢口否認有何恐嚇之犯行，辯稱：伊當時
    並未以「要讓妳及妳家人死」等語恫嚇告訴人乙○○云云。
    惟查，被告於上揭時、地，確有對告訴人恫稱：「要讓妳及
    妳家人死」等語之事實，業據告訴人於警訊、偵查中及本院
    審理時指述綦詳（詳警卷第15頁，偵查卷第9頁，本院卷第60
    頁），核與證人即本案案發時在場之丁○○、戊○○於本院
    調查時證述之情節相符（詳本院卷第80、83頁）；復按刑法
    第305條之恐嚇罪，所稱以加害生命、身體、自由、名譽、
    財產之事，恐嚇他人者，係指以使人生畏怖心為目的，而通
    知將加惡害之旨於被害人而言，最高法院52年台上字第751
    號判例可資參照；又所謂恐嚇，指凡一切言語、舉動足以使
    人生畏怖心者均屬之，而該言語或舉動是否足以使他人生畏
    怖心，應依社會一般觀念衡量之，查被告當時所陳上開恐嚇
    言詞之內容及語氣，乃係以加害他人生命之事，通知他人，
    衡情在社會一般通念上，令一般有理解事務能力之人均得明
    其義涵，而因此心生畏怖恐懼，致生危害於安全，告訴人亦
    表示經此恐嚇，已心生畏怖恐懼 (詳見偵查卷第20頁)，顯
    致生危害於安全，至為明確，核與上開恐嚇罪之成立要件無
    違。是被告上開所辯，顯係事後臨訟卸責之詞，不足採信。
    本件事證明確，被告犯行堪予認定。
二、被告辛○○以加害生命之事，恐嚇告訴人乙○○致其心生畏
    懼，核其所為，係犯刑法第305條之恐嚇危害安全罪。公訴
    意旨認被告所犯恐嚇危害安全犯行，已為殺人未遂（本院認
    係傷害罪，詳後述）之實害犯行所吸收，不另論罪，惟依本
    院審理結果，被告於追砍告訴人後，方出言恐嚇：「要讓妳
    及妳家人死」，此據告訴人於警訊中陳明（詳見警卷第8頁
    ）及證人丁○○於本院審理中證述明確（詳見本院卷第80
    頁），是被告該部分犯行係在傷害行為之後，另行起意所為
    ，即難謂為該傷害行為所吸收，故仍應論以恐嚇罪，公訴人
    於此容有誤會，併此敘明。爰審酌被告對告訴人恫稱之恐嚇
    手段及告訴人所承受之恐懼程度、被告之品行、生活狀況、
    智識程度及其犯罪後已取得告訴人之諒解等一切情狀，量處
    如主文所示之刑，並諭知易科罰金之折算標準，以資懲儆。
三、原公訴意旨以：被告辛○○因乙○○對其提出傷害告訴，竟
    心生不滿，基於戕害他人生命之犯意，於93年7月27日下午4
    時30分許，在嘉義市西區美源里5鄰新庄197號以開車撞擊方
    式欲殺害乙○○，乙○○及時躲避逃進屋內，詎辛○○即下
    車持刀 (未扣案)追入屋內朝乙○○之屬人身要害之頭部、
    肩膀猛砍，致乙○○受有頭部外傷、頭皮、右肩及背部刀割
    傷（頭部7公分、右肩9公分、背部5公分）之傷害，乙○○
    掙扎中逃出屋外求救，辛○○竟仍追出屋外，適辛○○之弟
    見狀前來將羅峻元手中之刀搶下，阻止辛○○繼續砍殺，逃
    離現場之乙○○方悻免於死，因認被告涉犯刑法第271 條第
    2項、第1項之殺人未遂罪嫌云云。然查：
（一）按殺人與傷害人致死之區別，應以有無殺意為斷，其受傷
      之多寡，及是否為致命部位，有時雖可藉為認定有無殺意
      之心證，究不能據為絕對標準，最高法院18年上字第1309
      號著有判例。復按殺人未遂罪之成立，以有戕害他人生命
      之故意，著手於刺殺之實行而未發生死亡之結果為要件，
      故行為人是否具有殺人之故意，加害時所用器具，被害人
      受傷多寡以及受傷部位是否為致命之處，有時雖可藉為認
      定有無殺意之心證，但究不能據為絕對之標準，尚須就行
      為人主觀犯罪認識與客觀犯罪事實，參酌社會上一般經驗
      法則論理為斷，最高法院84年度臺上字第403號判決意旨
      可資參照。且殺人與傷害之區別，自以有無殺意為斷，審
      理事實之法院，應就案內一切證據詳查審認，視其犯罪之
      動機、殺傷之次數、所殺傷部位、傷勢程度、犯後態度等
      綜合判斷，俾為認定，最高法院85年度臺上字第5611 號
      判決意旨可參。是以行為人係基於傷害之犯意或殺人犯意
      行兇，尚難僅以被害人受傷部位是否為人體要害及行為人
      使用兇器為何為絕對標準。
（二）本件公訴人認被告辛○○上開之犯行涉犯殺人未遂罪嫌，
      無非係以告訴人乙○○指訴被告辛○○開車欲追撞伊及持
      刀追砍伊之情狀及乙○○受傷部位係其頭部及肩部要害，
      有診斷證明書2張附卷足佐等資為論據。訊之被告辛○○
      堅決否認有何殺人未遂犯行，辯稱：伊沒有開車追乙○○
      ，持刀只是想要嚇唬告訴人，並不是想要殺她等語。經查
      ，證人即目擊者丁○○、戊○○及甲○均證稱：被告車開
      得很急，到乙○○家前面就煞車停住，當時乙○○在她家
      對面跟別人聊天，被告下車就拿1把刀追乙○○等語（詳
      見本院93年12月21日審判筆錄），以當時告訴人所在之位
      置，被告當可開車直接衝撞告訴人致其於死，然依上開證
      人所述，被告乃在告訴人家門口即將車子煞停並下車，是
      被告並未開車追撞乙○○，而係下車直接持刀追砍乙○○
      一情，至為明確。
（三）另被告辛○○於警、偵訊及本院審理時均已供明：伊有持
      刀追砍乙○○，但乙○○的頭部傷是因伊一時緊張不小心
      砍到的等語，再由證人即財團法人天主教聖馬爾定醫院醫
      師吳東龍到庭證稱：乙○○頭部所受傷害僅頭皮稍微有一
      個切痕，除了出血不處理會造成休克情形外，並不會造成
      致命的危險（詳見本院卷第118頁）等情，是被告辛○○
      雖確有持刀砍傷乙○○頭部之情事，惟由告訴人所自承當
      時被告追砍伊時，並無人出面制止，至被告追砍完畢後方
      有證人庚○○、壬○○○將伊送醫（詳見本院卷第166頁
      ），且由被告之弟己○○搶下被告的刀子等節觀之，若被
      告辛○○果出於殺人之犯意追殺乙○○，於無人阻擋之情
      形下，當可下手更重，且接連砍殺乙○○頭部、胸部、腹
      部等要害部分才是，參以乙○○之診斷證明書2紙及照片3
      幀（詳見本院卷第150頁）所顯示之傷勢，均為表皮割傷
      ，傷口僅三處，分別長5到9公分不等，與一般因刀傷致死
      者多於身體要害處受有大面積之穿刺傷或撕裂傷等情形有
      別；再查，被告與乙○○本為鄰居，因細故發生爭執，並
      無深仇宿怨，被告僅因不滿告訴人對其提出傷害告訴，一
      時衝動，始持刀傷害乙○○，尚不致因此引發被告辛○○
      當街將乙○○殺斃之動機。綜上所述，揆諸首揭說明，被
      告主觀上應僅具有普通傷害之犯意，而無殺害告訴人之故
      意，公訴意旨認被告上開犯行應依殺人未遂罪處斷，尚有
      未洽，本院認其所為應屬刑法第277條第1項之傷害罪。
貳、不受理部分：
一、另公訴意旨略以被告辛○○於93年6月10日晚間10時40分許
    ，在嘉義市西區美源里5鄰新庄197號，徒手毆打乙○○之頭
    部，致乙○○受有頭部外傷併腦震盪之傷害；及前揭被告於
    93年7月27日持刀砍傷乙○○部分，認被告先後涉犯刑法第2
    77條第1項之傷害罪。
二、按告訴乃論之罪，告訴人於第一審辯論終結前，得撤回告訴
    ，又其告訴經撤回者，法院應諭知不受理之判決，刑事訴訟
    法第238條第1項及第303條第3款定有明文。本件被告上開犯
    行係犯刑法第277條第1項之罪，依同法第287條前段之規定
    須告訴乃論，被告上開犯行茲據告訴人乙○○於本院審理中
    ，撤回告訴（詳見本院卷第173頁），復有嘉義市西區調解
    委員會調解筆錄及撤回告訴狀各1份在卷足憑（詳見本院卷
    第177、178頁），依照前開法條之規定，被告所犯傷害罪應
    諭知不受理之判決。
據上論斷，應依刑事訴訟法第299條第1項前段、第303條第3款，
刑法第305條、第41條第1項前段，罰金罰鍰提高標準條例第1條
前段、第2條，判決如主文。
本案經檢察官柯文綾到庭執行職務
中　　華　　民　　國　　94　　年　　2 　　月　　25　　日
                        臺灣嘉義地方法院刑事第2庭
                            審判長法  官  夏  金  郎
                                  法　官　盧  鳳  田
                                  法  官  陳  俞  婷
上列正本證明與原本無異。
如不服本判決，應於判決送達後10日內向本院提出上訴狀（應附
繕本）。告訴人或被害人如對於本判決不服者，應具備理由請求
檢察官上訴，其上訴期間之計算係以檢察官收受判決正本之日期
為準。
中　　華　　民　　國　　94　　年　　2 　　月　　25　　日
                                  書記官  蕭  琪  男
附錄法條
中華民國刑法第305條
以加害生命、身體、自由、名譽、財產之事，恐嚇他人致生危害
於安全者，處二年以下有期徒刑、拘役或三百元以下罰金。
